【裁判字號】    88,上訴,2383
【裁判日期】    891004
【裁判案由】    瀆職
【裁判全文】
臺灣高等法院臺中分院刑事判決                  八十八年度上訴字第二三八三號
    上 訴人 即
    自  訴  人  丙○○
    被      告  壬○○
    被      告  甲○○
    共      同
    指定辯護人  本院公設辯護人  周君穎
右上訴人因被瀆職案件，不服台灣台中地方法院八十六年度自字第八四五號中華民國
八十八年九月二十日第一審判決，提起上訴，本院判決如左：
      主  文
上訴駁回。
      理  由
一、自訴意旨詳如自訴狀所載。
二、按犯罪事實應依證據認定之，無證據不得推定其犯罪事實；不能證明被告犯罪或
    其行為不罰者，應諭知無罪之判決，刑事訴訟法第一百五十四條、第三百零一條
    第一項分別定有明文。又自訴人之自訴，係以使被告受刑事追訴為目的，是其陳
    述是否與事實相符，仍應調查其他證據以資審認。再事實之認定，應憑證據，如
    未能發現相當證據，或證據不足以證明，自不能以推測或擬制之方法，以為裁判
    基礎；另認定犯罪事實應依證據，為刑事訴訟法所明定，故被告否認犯罪事實所
    持之辯解，縱屬不能成立，仍非有積極證據足以證明其犯罪行為，不能遽為有罪
    之認定，最高法院五十二年台上字第一三○○號、四十年台上字第八十六號及三
    十年上字第一八三一號判例號判例意旨參照。
三、自訴人丙○○認被告涉有刑法第一百二十五條第二項之罪，係以自訴人確實遭警
    刑求，受有傷害，並致陰莖無法勃起之重傷害。而被告二人時任組長，帶隊查案
    ，伊遭警刑求，被告二人自應負責云云。惟被告壬○○、甲○○二人，固均承認
    於民國八十五年九月十六日，率領組員共同逮捕自訴人之事實，但均堅決否認有
    何凌虐人犯犯行，被告二人於原審及本院審理中均辯稱：八十五年九月十六日渠
    等警員並未到彰化鐵路倉庫，當日上午渠等係在台中市搜索，自訴人係於當日下
    午六時許被查獲，旋渠等即分別駕駛三、四部車帶同自訴人找毒品放置地點，至
    翌日凌晨三、四點左右，即將自訴人交給台中市警局。查獲自訴人時，自訴人右
    手握著毒品，渠等以為自訴人握著槍，要求自訴人下車，當時有同事指著自訴人
    的頭，但自訴人不肯下車，遂有四、五位同事將自訴人拖下車，自訴人被拖下車
    後即企圖逃走，有多位同事乃將自訴人壓到在地上，自訴人可能是在當時受傷，
    渠等並未在彰化火車站詢問自訴人等語，壬○○並辯稱：自訴人尚在車上時，伊
    雖然有上前去看，惟並未動手打自訴人，另渠等員警逮捕自訴人後，因係分別乘
    坐三、四部車前往彰化查贓，所以有以無線電呼叫方式約在彰化火車站附近會合
    等語。甲○○另辯稱：當時開三、四部車由台中往彰化，當時有經過彰化火車站
    ，有用無線電呼叫等語。
四、經查：
（一）自訴人於自訴狀內指稱：「於八十五年九月十六日下午辛○○扣機約原告六點
      到彰化他家附近的加油站等他，有事要告訴原告，當原到達時，就被三、四台
      車包圍住，十幾名便依刑警，持槍指著，另外二、三名員警從ＳＡＡＢ車上押
      原告出來，就說：：：，強行押至路旁走廊前拷上手銬腳鐐，當場就拳打腳錫
      ，逼問槍械下落，隨後押上車欲前往原告住處搜查，仍不斷毆打逼供，開車到
      了花壇附近，他們有人提議要用點手段、他才會說的，說找個汽車賓館在裡面
      開庭或：：：，最後決定到老地方好了，就又返回彰化，一路開得很快，到達
      彰化鐵路局倉庫，把手巾包住原告整個臉，並將雙手反綁在背後，從膝蓋內側
      用一條長布往脖子用力綁在一起，有人坐在小腿上壓制，又有人抓住頭往後仰
      ，另有人幫忙固定原告，再拿水桶將水往口、鼻孔淲強行灌入，說：：：，原
      告說沒有槍，他們不信，又拳腳以對，後來又拿電擊棒發出聲響，接著把原告
      的褲子及內褲脫下來，用水淋濕原告的生殖器，然後電擊下體及腳指頭等處：
      ：：，反覆毆打、灌水及電擊下體折磨二、三個小時，：：：，原告已全身虛
      脫，又帶至別處搜查，最後到了原告住處搜查時，已晚上十點多，當時家裡舅
      媽和她朋友及隔壁鄰居也看到原告家裡被搜查的情況，最後趕回台中總局已十
      一點。」多云云（見自訴人自訴狀）。於八十五年九月十六日警訊中供稱：「
      警方欲逮捕我時，因我本身持有毒品，所以我想逃跑，便和警方發生激烈的扭
      打，致造成身上有多處的傷痕，而我身上新的傷痕，就是這樣而來，舊傷痕則
      是騎機車跌到造成的。」等語，並在該警訊筆錄上簽名、捺指印，有該警訊筆
      錄在卷可稽（見原審卷宗第十五頁反面）。於八十七年一月十二日原審中，指
      稱：「不是他們二人（即被告二人）（動手動粗），是他們的組員，但也不知
      他們姓名。」又稱：「四、五人把我拖下車，對我拳打腳踢，就把我眼睛用布
      包著，就載往倉庫，被告二人看到他們組員打我，並沒有阻止，我當時並沒有
      受傷。」（見原審卷宗第四十頁）。於八十七年十月十二日原審中又指稱：「
      （要告他們）教唆組員打我，傷害我，凌虐犯人，他們沒有制止組員找我，他
      們下令組員打我。」「我沒有看到（那些人打我）」（見原審卷宗第一一七、
      一一八頁）八十七年十月二十三日又指稱：「在拉我下時，八十五年九月十六
      日下午六點十分左右，在中華西路案發地點，拉到路邊，他拉後腰際，敲打二
      下後，拉到家具店邊圍毆，路邊的人有看見。」（見原審卷宗第一三七頁反面
      ）。八十八年一月二十六日稱：「壬○○拉我下車時，有敲我頭二、三下，沒
      有受很多傷，但在火車站時，毆打我是他組員。」（見原審卷宗第一八五頁反
      面）八十八年八月二十三日又指稱「他們二人帶頭刑求，開始被壬○○打頭二
      下，後被帶到彰化火車站倉庫毆打。這案是他組長，他帶他組員，將我眼睛矇
      起來，毆打我、灌水，是他下令、。」「不能確定何人（下令），是組員要我
      交槍，組員問組長壬○○（好像壬○○）如何，組長說繼續，我感覺是壬○○
      。」（見原審卷宗第三一二頁正面）於八十八年十一月二十二日本院調查中，
      則指稱：「壬○○先踢我的褲襠，叫他的手下把我帶到鐵路局餐廳旁的倉庫，
      被他們好幾個人綁起來打，也有灌水、電擊，因警員也有參與，不過我比較沒
      有印象，不過這件事都是被告二人主導的。」（見本院卷二七頁）於八十九年
      八月十日亦指稱：「壬○○在我要上車時，他有在我後腦大力打了二、三下，
      當時有瘀青，當時他多一直打我。」（見本院卷第二０二頁）。自訴人所指訴
      各節，先稱是被告組員動粗，不知他們姓名。繼稱：被告看到他們組員打我，
      沒有阻止。再稱：他們教唆組員打我，沒有制止組員打我，他們下令組員打我
      。後又稱：壬○○拉我下車時，有敲我頭二、三下，沒有受很多傷。繼又稱：
      他們二人帶頭刑求，是他下令。嗣稱：壬○○踢我褲襠。前後所指稱各節，隨
      案件審理期間之經過，由不知而至被告等未阻止，再至被告等教唆、下令，後
      指認被告踢褲襠、打頭部，至明確指認被告二人涉案。所述前後不一，其指稱
      是否屬實，已非無疑。
（二）自訴人於八十五年九月十七日羈押於台灣台中看守所時，受有臉部、雙手掌、
      手肘、頸部受傷、雙腳小腿、腳掌受傷、腰背部受傷、骨部、胸部痛等傷害，
      有台中看守所新收收容人內名傷寄錄表一紙可憑；證人癸○○、己○○、辛○○均證稱：有見到自訴人身上受有傷害等語；台中看守所所檢附之自訴人照片
      （臉部有瘀傷現像，附於本院卷第五七頁函後），惟均只能證自訴人受有傷害
      。證人王明祥（看守所醫師）證稱：「現在症是指八十五年九月十九日第一次
      角看診時，就有這些傷。」（見原審卷一二九頁）；證人乙○○證稱：「他那
      時手腕瘀血，應是手銬的痕跡，背後腰帶處瘀血，臉嘴腫起，他還說生殖器給
      我看，說是被電傷的。」（見本院卷宗第八十一頁）；證人邱炳諭（看守所職
      員）證稱：「（收容人內外傷記錄）簽名是我簽的，是我記錄的。」「他說的
      ，我有勘查過才會寫」（見原審卷宗第一三六頁）；證人謝宗治（看守所管理
      員）證稱：「（八十五年九十七日談話筆錄）是我做的」「我是依被告之自述
      記載的，有時被告會指給我看」（見原審卷宗第一五五頁）。所證各情，亦均
      僅能證明自訴人受有傷害。上開證據，均不足以證明被告二人有傷害自訴人所
      為，或教唆傷害之行為。
（三）證人癸○○證稱：「你有無看到丙○○被打？）只看到他身上有瘀傷。」、「
      沒有（看到丙○○被打過程）」（見一審卷宗第八十三頁反面、第八十四頁）
      。證人己○○證稱：「沒有（看到警察打人），搜索過程沒有看到丙○○被打
      ，陳俊要交代事情，警察不讓他交代。」「沒有看到（警察打人），只是當時
      員警態度不好。」（見原審卷宗第八十三頁、八十四頁）。證人辛○○證稱：
      「從彰化鐵路局回來才有傷的，沒有看到何人打的，在鐵路局時他人在裡面，
      我在外面，到台中時才看到他被打」；「我配合幹員去捉丙○○，捉完後就到
      一邊去，一會兒才帶回，將其帶到彰化火車站，我與一幹員在車上約二個小時
      ，丙○○捉進去後出來，嗣後在警局發現他整身是傷，所以才寫自白書。」（
      見原審卷宗第八十二頁、第一八三頁）。證人丁○○證稱：「當時只有警察進
      來，我遠遠的看見自訴人與二、三個警察坐在車子裡面，沒看到刑求、」（見
      本院卷第六五頁），均不能證明被告二人有毆打凌虐自訴人。
（四）醫師歐宴泉、警察蕭清俊、吳滄雄、丁效維、朱國華、高明算、王信智、趙家
      輝、張哲男、辜風銳、陳彥成之證言，亦均不足以證明被告二人有自訴人所指
      之凌虐行為。
（五）自訴人聲請訊證人庚○○、戊○○、吳嘉輝、張義欣，及向警察局調閱照片，
      以證明其受有傷害；聲請傳訊證人鄭淑芬證明其原有性功能正常；聲請傳訊台
      中榮總泌尿科檢驗師，以證明性功能是否正常。因不能證明被告有否刑求自訴
      人之事實，認無必要。
  綜上所述，自訴人之指訴即有瑕疵，且又查無其他積極證據，足認被告二人有自訴
  人所指之犯行，被告二人之犯罪不能證明。原審判決以被告二人之犯罪不能證明，
  依法為無罪之諭知。其認事用法，並無不當。自訴人上訴意旨，指摘原審判決，扭
  曲事實，斷章取義，為無理由，應予駁回。
據上論結，應依刑事訴訟法第三百六十八條，判決如主文。
中      華      民      國    八十九      年      十      月    四      日
                              臺灣高等法院臺中分院刑事第九庭
                                    審判長法  官  胡  森  田
                                      法  官  康  應  龍
                                          法  官  趙  春  碧
右正本證明與原本無異。
如不服本判決應於收受送達後十日內向本院提出上訴書狀，其未敘述上訴之理由者並
得於提起上訴後十日內向本院補提理由書（均須按他造當事人之人數附繕本）。
                                          書記官  廖  來  信
中      華      民      國    八十九      年      十      月    六      日
                                                                        Ｋ


司法院資訊處製作；財團法人民間司法改革基金會備份。
